【裁判字號】    95,易,2935
【裁判日期】    951221
【裁判案由】    竊盜
【裁判全文】
臺灣臺中地方法院刑事判決              95年度易字第2935號
公  訴  人  臺灣臺中地方法院檢察署檢察官
被      告  甲○○
            乙○○
                      3號
上  一  人
選任辯護人  林益輝律師
上列被告等因竊盜案件，經檢察官提起公訴（九十五年度偵字第
三二六二號），本院判決如下：
    主    文
甲○○共同竊盜，處有期徒刑壹年。緩刑肆年。
乙○○共同竊盜，處有期徒刑壹年貳月。
    犯罪事實
一、乙○○係來大重機公司之吊車司機，負責載運德寶營造股份
    有限公司（下稱德寶公司）之貨物；甲○○則係貝爾公司所
    聘僱之粗工，負責水泥、板模、埋管等工作。甲○○、乙○○二人共同基於意圖為自己不法所有之犯意聯絡，於民國九
    十五年二月六日十九時許，推由乙○○駕駛車牌號碼ＸＩ－
    四三六號大貨車至位於臺中市西屯區○○○路之博榮營造有
    限公司（下稱博榮公司）之工地，而原在距離上開工地八十
    至一百公尺處之德寶公司工地內工作之甲○○，亦與乙○○
    一同前往博榮公司之工地，其二人即趁該處無人看守之際，
    委由乙○○操作上開大貨車之吊臂，並推由甲○○將吊臂鉤
    子勾住鋼筋，共同竊取由博榮公司工地工程師丁○○所管理
    ，放置在該處之鋼筋一捆（重約三公噸，規格為四分，長七
    點五米【起訴書誤載為十米】），得手後，將前開鋼筋一捆
    置放在上開大貨車上，正擬離去之際，隨即為該處工地之工
    人發現而通知丁○○報警處理查獲。
二、案經臺中市警察局第六分局報請臺灣臺中地方法院檢察署檢
    察官偵查起訴。
    理    由
壹、證據能力之說明：
一、按被告以外之人於審判外之言詞或書面陳述，除法律有規定
    者外，不得作為證據，刑事訴訟法第一百五十九條第一項定
    有明文。證人在陳述過去之事實，該陳述是否真實，涉及證
    人之知覺、記憶、表達能力及真誠性。而證人知覺及記憶的
    瑕疵、表達之不精確，均有可能造成事實的扭曲，又證人可
    能礙於情面而未完全陳述事實原委，亦可能為了迴護某人，
    刻意為不實或扭曲之陳述，或者為了陷害他人，捏造虛偽之
    證詞。證人陳述過去事實既可能有如此嚴重之瑕疵及真誠性
    的問題，唯有透過具結及詰問程序之後，確認證人之陳述並
    無前述瑕疵，其證詞始能採信。傳聞證據除法律所規定之例
    外，其不能採為證據之原因即在於證人於審判外之陳述並未
    經具結程序以擔保其陳述之可信度，亦無法以詰問方式發現
    證人可能有的知覺、記憶、表達之瑕疵及證人之真誠性。證
    人審判外之陳述，雖未經詰問或具結，但有時在特殊的情形
    下，該證人的陳述，依據經驗法則，可相信為真實，傳聞法
    則乃例外承認得為證據。而檢察官代表國家偵查犯罪、實施
    公訴，依法其有訊問被告、證人及鑑定人之權，證人、鑑定
    人且須具結，而實務運作時，偵查中檢察官向被告以外之人
    所取得之陳述，原則上均能遵守法律規定，不致違法取供，
    其可信性極高，故刑事訴訟法第一百五十九條第二項明定被
    告以外之人於偵查中向檢察官所為陳述，除顯有不可信之情
    況者外，得為證據。本件檢察官提出被告甲○○於警詢筆錄
    之供述為證，惟被告乙○○否認被告甲○○於警詢就有關其
    部分之陳述有證據能力，本件被告甲○○就被告乙○○而言
    乃為被告以外之人，則其於警詢就被告乙○○部分所為之陳
    述自屬被告以外之人於審判外之言詞陳述，且無同法第一百
    五十九條之三各款所列之情形，亦未具有較可信之特別情況
    ，且為證明犯罪事實存否所必要，揆諸前開說明，應無證據
    能力，自不得作為證據。
貳、認定犯罪事實所憑之證據及論罪科刑：
一、上開事實，業據被告甲○○於警詢及本院審理時坦承不諱（
    見警卷第十頁、第十一頁、本院卷第六二頁至第六四頁），
    核與證人即博榮公司工地工程師丁○○於警詢、偵查及本院
    審理時證述鋼筋遭竊之情節相符（見警卷第十八頁、第十九
    頁、偵查卷第十六頁、第十七頁、本院卷第七四頁、第七五
    頁、第七六頁、第七九頁）；被告乙○○則矢口否認有竊取
    上開鐵門之事實，辯稱：我是德寶營造聘請的吊車，時常會
    請我幫他們吊一些東西，甲○○當天剛好從那邊經過，甲○○叫我跟他進去，進去之後，因為路很窄，要掉頭，就看到
    地上有鋼筋，甲○○就說不然我們把它收一收，所以就把鋼
    筋吊到車上，我們要到放木工板的地方時，順道要載木工板
    的時候，對方就說我們偷他的東西等語。惟查：
  (一)被告甲○○與被告乙○○於上開時地，以被告乙○○所駕駛
    之上開大貨車吊臂勾吊博榮公司所有之鋼筋一捆等情，業據
    被告甲○○、乙○○於警詢、偵查及本院審理時時供述明確
    （見警卷第十頁、第十五頁、偵查卷第六頁、第七頁、第二
    八頁、第二三頁、第五五頁），被告乙○○於警詢時先供稱
    ：吊取鋼筋係伊與甲○○共同的意思，伊以為該捆鋼筋是德
    寶營造公司所有才會將其吊上貨車上載回等語（見警卷第十
    五頁、第十六頁），惟其於偵查中改稱：伊是聽從現場德寶
    公司工程師的話，才在現場收德寶公司的東西，那位工程師
    叫丙○○等語（見偵查卷第七頁、第八頁、第十九頁），嗣
    又改稱：工程師時常叫伊直接聽下包的只是去吊東西，所以
    伊才會聽從下包的指示去吊東西等語（見偵查卷第二八頁）
    ，然其於本院審理時又辯稱：甲○○剛好從那邊經過，要伊
    一起進去，甲○○要伊將地上的鋼筋收一收等語（見本院卷
    第二三頁），被告乙○○就當時究係何人指示其至工地內吊
    取前開鋼筋一捆，前後供述不一，且互核歧異，實有悖於常
    情。再參以證人即德寶公司工地副主任丙○○於本院審理時
    證稱：乙○○的工作是由工地的工程師指揮，搬運現場施作
    所需要的材料，有時後下包公司會透工程師找乙○○搬東西
    ，有時協力廠商工務也會叫乙○○吊一些東西，甲○○的身
    分不太適合叫乙○○搬東西，如果甲○○有需要，可以向工
    務反應，伊印象中九十五年一月十七日沒有要乙○○在接近
    晚上七點時出工，因為伊晚上七點就下班了，伊記得當天沒
    有夜間施工，頂多收一些手工機具到五、六點，當天伊沒有
    叫乙○○去吊模版等語（見本院卷第六六頁、第六七頁、第
    六九頁、第七一頁），可見證人丙○○於九十五年一月十七
    日當天並未指示被告乙○○前往德寶公司位於臺中市西屯區
    ○○○路之工地吊模版，被告乙○○所辯係丙○○叫伊去工
    地收東西云云，顯係臨訟編撰之詞，殊無可採。又被告甲○○僅係貝爾公司所聘僱之粗工，並無指揮德寶公司工地吊車
    司機之權限等情，已據證人即德寶公司工地副主任丙○○於
    本院審理時證述明確，被告乙○○所辯係甲○○叫伊將地上
    的鋼筋收一收云云，亦為卸責之詞，尚無可採。
  (二)被告乙○○於警詢時供稱：警方在我們ＸＩ－四三六號大貨
    車上起獲一捆鋼筋，規格四分，重約三噸，長七點五米等語
    （見警卷第十五頁），復據其於本院審理時供稱：伊的車斗
    只有七米半，鋼筋放得進去，所以鋼筋長度不是丁○○所說
    的十米等語（見本院卷第七九頁），被告乙○○係吊車司機
    ，平時即駕駛上開大貨車吊取工地施工所需物料，其對於上
    開大貨車之車斗長度自然知之甚詳，故被告供承其所吊取之
    上開鋼筋一捆，其規格係四分，長度為七點五米等情，應堪
    採信。況參以證人即博榮公司工程師丁○○於本院審理時證
    稱：博榮公司也有叫過七米半或八米的鋼筋，本次失竊的鋼
    筋是幾米，伊現在也不能確定等語（見本院卷第七九頁），
    博榮公司之工地既有使用七米半、八米及十米等長度之鋼筋
    ，而證人丁○○復無法確認失竊鋼筋之長度，則卷附之贓物
    認領保管單所載上開鋼筋之規格係四分，長度為十米，即有
    可能係出於誤載。又證人即德寶公司工地副主任丙○○於本
    院審理時證稱：元月份已經作到路工的部分，只剩下一些級
    配和涵管，和一些集水井和側溝的鋼筋，側溝用的ㄇ字型鋼
    筋是成形的鋼筋，不是整捆的，如果是連接ㄇ字型的鋼筋，
    是不需要作料，有可能整捆直接載到現場，放在施工段，我
    們是訂三分、十米的鋼筋，物料出去的話，不會說明天要做
    的東西，今天晚上就出去，以側溝這個單元來說，是不會有
    堆置物料過夜的情形等語（見本院卷第六六頁、第六七頁、
    第七十頁、第七一頁、第七八頁），顯見當時德寶公司工地
    所使用之鋼筋為ㄇ字型的鋼筋及規格三分，長度十米之鋼筋
    ，實與被告乙○○所吊取之上開規格四分，長度七點五米之
    鋼筋不同，況且被告乙○○既係在德寶公司工地內受工程師
    或工務指揮吊取施作所需之材料，對於德寶公司當時所使用
    之鋼筋規格自難諉為不知，博榮公司所有之上開鋼筋一捆，
    從外觀上即可輕易辨認其規格顯與德寶公司所使用之鋼筋規
    格及長度有所不同，顯無誤認之可能。又被告乙○○當時並
    未與德寶公司確認上開鋼筋一捆是否為德寶公司所有等情，
    業據被告乙○○自承在卷（見本院卷第八六頁），而德寶公
    司工地所堆置之物料均係當天施工所需，並無堆置物料過夜
    的情形，則據證人即德寶公司工地副主任丙○○於本院審理
    時證明確，被告乙○○所吊取之上開鋼筋一捆重達三公噸，
    顯非施工剩餘之物料，被告乙○○竟未先與德寶公司之工程
    師確認，即擅自作主收取上開鋼筋一捆，實有違常情。
  (三)證人即博榮公司工程師丁○○於本院審理時證稱：鋼筋是伊
    隔天要施工，吊過去已經開挖好的地方，離德寶公司的工地
    約有八十到一百公尺，失竊的鋼筋是擺在距離開挖現場三、
    四公尺的地方，伊作圍牆開挖的深度為一米五等語（見本院
    卷第七五頁、第七七頁、第七八頁），證人即德寶公司工地
    副主任丙○○於本院審理時證稱：工地並未設置圍籬，因為
    一般土木工地範圍很大，除非跟周邊其他廠區很接近，必須
    要劃分界線，必須要圍圍籬，否則不會圍圍籬，德寶公司的
    工地是長條形，博榮公司的工地範圍很大，最近的距離有五
    十到一百公尺，當時已經在施作路工的部分，雖然還未完工
    ，但是側溝部分大致完成，應該可以與博榮公司的分得開等
    語（見本院卷第六八頁、第七二頁），可見德寶公司與博榮
    公司的工地雖無圍籬作區隔，但由施工項目及進度，已可明
    顯區分兩家公司的工地的範圍，況本件鋼筋置放的位置附近
    尚有深達一點五公尺之明顯開挖現場，且與德寶公司之工地
    亦有相當程度的距離，而被告乙○○經常在德寶公司工地吊
    取工程施作所需物料，衡情，亦無將博榮公司工地誤認係德
    寶公司工地之可能，被告乙○○所辯伊將博榮公司之工地誤
    認係德寶公司之工地云云，顯係臨訟避就之詞，委無足採。
  (四)被告乙○○與證人即被告甲○○於上開時地共同竊取前開鋼
    筋一捆等情，業據證人即被告甲○○於本院審理時證述明確
    （見本院卷第六二頁至第六四頁），而本件博榮公司所有之
    鋼筋一捆重達三公噸，被告甲○○並無法獨自一人將上開鋼
    筋一捆搬離工地，如無被告乙○○駕駛上開大貨車協助，顯
    無法將上開鋼筋一捆運往中古商變賣，且若被告甲○○事前
    並未與被告乙○○共同謀議竊取上開鋼筋，則被告甲○○如
    何能利用不知情之被告乙○○將所吊取之上開鋼筋一捆載運
    至中古商變賣，實難想像。再者，證人即被告甲○○於本院
    審理時之證述，係具結後所為，如有虛偽不實，即須受偽證
    罪之處罰，證人即被告甲○○與被告乙○○並無仇恨怨隙，
    豈有甘冒受偽證罪刑事追訴之風險，設詞構陷被告乙○○之
    可能，況被告甲○○於本院審理時更證稱：伊知道如果說謊
    ，陷害乙○○也是觸犯偽證罪等語（見本院卷第六四頁），
    且被告甲○○所證述伊與被告乙○○共同竊取鋼筋等情，亦
    係對自身不利之陳述，益見證人即被告甲○○之上開證述，
    並非子虛，而可採信。此外，並贓物認領保管單一紙、現場
    照片六幀、現場圖一紙附卷可稽。從而，本件事證明確，被
    告二人犯行堪以認定。
二、核被告甲○○、乙○○二人所為，均係犯刑法第三百二十條
    第一項之普通竊盜罪。被告甲○○及乙○○有犯意之聯絡及
    行為之分擔，均為共同正犯。爰審酌被告二人之素行、智識
    程度、犯罪動機、目的、手段、所生之危害及犯罪後之態度
    等一切情狀，分別量處如主文所示之刑。至公訴人雖求處被
    告乙○○有期徒刑一年四月等語，惟本院審酌被告乙○○犯
    罪情節、犯後態度等情狀，本院認量處前開之刑，已足懲戒
    其等犯行，求刑意旨，毋寧過重，附此敘明。又查被告甲○○前未曾受有期徒刑以上刑之宣告，此有臺灣高等法院被告
    前案紀錄表一紙在卷可參，經此次科刑後，當知所警惕，而
    無再犯之虞，本院認其所受之宣告刑，以暫不執行為適當，
    併予宣告緩刑四年，以勵自新。
三、查被告甲○○、乙○○二人行為後，刑法業於九十四年二月
    二日修正公佈，九十五年七月一日起施行，其中與本件有關
    部分之第二條、第三十三條第五款、第七十四條均業已修正
    。按「行為後法律有變更者，適用行為時之法律，但行為後
    之法律有利於行為人者，適用最有利於行為人之法律」，修
    正後刑法第二條第一項定有明文。此條規定係規範行為後法
    律變更所生新舊法律比較適用之準據法，本身尚無新舊法比
    較之問題，於新法施行後，應一律適用新法第二條第一項之
    規定，為「從舊從輕」之比較，先予敘明。再按本次法律變
    更，比較時應就罪刑有關之共犯、未遂犯、想像競合犯、牽
    連犯、連續犯、結合犯，以及累犯加重、自首減輕暨其他法
    定加減原因（如身份加減）與加減例等一切情形，綜其全部
    罪刑之結果而為比較。末按犯罪在新法施行前，新法施行後
    ，緩刑之宣告，應適用新法第七十四條之規定（最高法院九
    十五年五月二十三日九十五年度第八次刑庭會議決議參照）
    。茲就本件新舊法比較結果說明如下：
  (一)修正後刑法第三十三條第五款規定「罰金：新臺幣一千元以
    上，以百元計算之。」，與修正前刑法第三十三條第五款規
    定「罰金：一元以上。」不同。比較新舊法結果，以舊法較
    有利於行為人，新法並無對被告甲○○、乙○○二人較為有
    利之情形。
  (二)再查被告甲○○、乙○○二人行為後，業已增訂刑法施行法
    第一條之一，並規定：「中華民國九十四年一月七日刑法修
    正施行後，刑法分則編所定罰金之貨幣單位為新臺幣。九十
    四年一月七日刑法修正時，刑法分則編未修正之條文定有罰
    金者，自九十四年一月七日刑法修正施行後，就其所定數額
    提高為三十倍。但七十二年六月二十六日至九十四年一月七
    日新增或修正之條文，就其所定數額提高為三倍。」，是就
    現行刑法中，有關於罰金刑處罰之規定已有修正，惟經比較
    增訂之刑法施行法第一條之一與被告行為時之罰金罰鍰提高
    標準條例第一條前段、現行法規所定貨幣單位折算新臺幣條
    例第二條結果，二者規定適用之結果並無不同。
  (三)本件被告甲○○既係在新法施行前犯罪，依據上開說明，應
    逕適用新法即修正後刑法第七十四條之規定宣告緩刑，而無
    新舊法比較之問題。
據上論斷，應依刑事訴訟法第二百九十九條第一項前段，刑法第
二條第一項前段、第二十八條、第三百二十條第一項、第七十四
條第一項第一款，罰金罰鍰提高標準條例第一條前段，判決如主
文。
本案經檢察官戊○○到庭執行職務。
中    華    民    國    95    年    12    月    21    日
                  刑事第九庭    審判長法  官  陳得利
                                      法  官  何世全
                                      法  官  余德正
以上正本證明與原本無異。
如不服本判決，應於送達後十日內向本院提出上訴狀（須附繕
本），上訴於臺灣高等法院臺中分院。
                                      書記官  廖日晟
中    華    民    國    95    年    12    月    21    日
附錄論罪科刑法條
刑法第320條第1項
意圖為自己或第三人不法之所有，而竊取他人之動產者，為竊盜
罪，處五年以下有期徒刑、拘役或五百元以下罰金。


司法院資訊處製作；財團法人民間司法改革基金會備份。
